臺灣臺南地方法院民事裁定　　　　　　　　96年度抗字第69號
抗　告　人　丙○○
　　　　　　　　　　　57巷1.
　　　　　　　　　　　送達代.
相　對　人　甲○○
　　　　　　　　　　　號22樓.
上列抗告人因與相對人間拍賣抵押物事件，抗告人對於本院中華
民國96年6月13日所為裁定（96年度拍字第760號），提起抗告，
本院裁定如下：
    主  文
抗告駁回。
抗告程序費用新台幣壹仟元由抗告人負擔。
    理  由
一、抗告人於原審聲請及抗告意旨略以：抗告人為棚誠有限公司
    （以下簡稱棚誠公司）之負責人，相對人為保家麗不動產有
    限公司（以下簡稱保家麗公司）之負責人，民國（下同）95
    年4月間，第三人大明建設開發有限公司（以下簡稱大明公
    司）興建「麗緻宮廷Ａ12」建物，其委託保家麗公司代為銷
    售，而保家麗公司再委由棚誠公司代為進行室內設計及施工
    。嗣保家麗公司與棚誠公司協議後，雙方約定總工程費用為
    新台幣（下同）280萬元，並約定「立合約前甲方提供不動
    產供乙方設定，設定金額：依承攬總價款加百分之10」，相
    對人乃交付抗告人由大明公司為發票人、相對人甲○○為背
    書人，合計票面金額為280萬元之支票3紙，做為給付工程款
    之用，為擔保票款兌現，相對人併偕同抗告人至地政事務所
    ，以附表所示之不動產為擔保，設定相金最高限額308萬元
    之抵押權，並經登記在案。未料上開票據屆期提示均未獲兌
    現，相對人既為背書人，抗告人為執票人，抗告人與相對人
    間自有票據之債權債務關係，故相對人屆期無法清償債務，
    抗告人自得聲請裁定准予拍賣抵押物。另系爭抵押權設定契
    約書為制式格式，其中第21欄雖有「詳其他約定事項記載」
    之文字，但實際上雙方並無其他約定事項。又同欄第2點所
    示「本件抵押權設定另有契約約定」，其中「契約」即為裝
    修工程合約書第4條「立合約前甲方提供不動產供乙方設定
    ．．．」之約定。原審以抗告人未提出債權證明，以說明系
    爭抵押權擬擔保之債權已發生，抗告人之聲請不符抵押權之
    實行要件為由，而駁回抗告人之請求，即有未洽，爰提起抗
    告，請求廢棄原裁定，將相對人所有如附表所示不動產裁定
    准予拍賣云云。
二、按扺押權人，於債權已屆清償期而未清償者，得聲請法院拍
    賣抵押物，就其賣得價金而受清償，民法第873條第1項固定
    有定有明文。然按最高限額之抵押契約固得將現在已發生及
    將來可能發生之債權約定為擔保債權，惟抵押契約約定有存
    續期間者，訂立契約之目的，顯在擔保存續期間內所發生之
    債權，則應以存續期間所發生之債權，始為抵押權效力所及
    。復按最高限額抵押，抵押權成立時，可不必先有債權存在
    ，縱經抵押權登記，因未登記已有被擔保之債權存在，如債
    務人或抵押人否認先有債權存在，或於抵押權成立後曾有債
    權發生，而從抵押權人提出之其他文件為形式上之審查，又
    不能明瞭是否有債權存在時，法院自屬無從准許拍賣抵押物
    。
三、經查，抗告人所提出前開最高限額抵押權所擔保債權之證明
    文件即合約書、支票及其退票理由單等，依合約書記載之形
    式上觀之，債權債務關係乃存在於棚誠公司與保家麗公司之
    間，另支票及其退票理由單觀之，其票據權利發生日與清償
    期均非於前開最高限額抵押權存續期間內，此有抵押權設定
    契約書、他項權利證明書、土地登記謄本、合約書、支票及
    其退票理由單附卷可憑，則依前開說明，本院自抵押權人即
    抗告人所提出之前開文件為形式上之審查，自不能明瞭前開
    最高限額抵押權存續期間內是否兩造間確有債權存在，從而
    本院自屬無從准許拍賣抵押物。至抗告人就其爭執事項，實
    屬實體糾紛，並非非訟程序所能審酌，應另提起訴訟以資解
    決，其提起本件抗告，請求廢棄原裁定，不能謂有理由，應
    予駁回。
四、據上論結，本件抗告為無理由，依非訟事件法第46條、第21
    條第2項、第24條第1項，民事訴訟法第495條之1第1項、第
    449條第1項、第78條，裁定如主文。
中　　華　　民　　國　　96　　年　　9 　　月　　29　　日
                  　　民事第一庭審判長法　官　  翁金緞
                                      法　官　  黃瑪玲
                                      法　官    田幸艷
以上正本證明與原本無異。
如不服本裁定，僅得於收受本裁定正本送達後10日內，以適用法
規顯有錯誤為理由，向本院提出再抗告狀（須附繕本並繳納再抗
告裁判費新台幣1,000元），經本院許可後始可再抗告。
中　　華　　民　　國　　96　　年　　9 　　月　　29　　日
                                      書記官    劉紀君
